臺灣高等法院民事裁定　　　　　　　　　100年度抗字第621號
抗　告　人
即　相對人　晃盛電氣工程股份有限公司
法定代理人　傅清權
　　　　　　（送達代收人　李永裕律師）
相　對　人
即　抗告人　台灣電力股份有限公司花蓮區營業處
法定代理人　倪煥森
相　對　人
即　抗告人　胡大民
　　　　　　洪筱玲
上三人共同
訴訟代理人　陳玫瑰律師
　　　　　　陳君漢律師
　　　　　　黃朗倩律師
上列當事人間因給付工程款事件，各對於民國99年12月6日臺灣
臺北地方法院所為裁定（99年度建字第388號）提起抗告，本院
裁定如下：
    主  文
原裁定廢棄。
    理  由
一、抗告人即相對人晃盛電氣工程股份有限公司（下稱晃盛公司
    ）抗告意旨略以：伊與相對人即抗告人台灣電力股份有限公
    司花蓮區營業處（下稱台電公司）簽訂之工程採購承攬契約
    （下稱系爭契約）第27條第1項第1款固約定（下稱系爭約定
    ），應以臺灣花蓮地方法院（下稱花蓮地院）為合意之第一
    審管轄法院，惟未有特別排除之情形下，僅使花蓮地院取得
    管轄權，尚不排除其他特別審判籍法院之管轄權。伊既拋棄
    系爭約定由花蓮地院管轄之權益，逕向相對人即抗告人胡大
    民（下稱胡大民）、洪筱玲（下稱洪筱玲，與台電公司、胡
    大民合稱台電公司等3人）住所地之臺灣臺北地方法院（下
    稱原法院）起訴，且台電公司等3人對本件管轄亦無異議，
    原法院自有管轄權，爰請求廢棄原法院裁定等語。
二、台電公司等3人抗告意旨則以：晃盛公司係依承攬關係、僱
    用人責任對台電公司，及依侵權行為法律關係對胡大民、洪
    筱玲，請求台電公司等3人應連帶負損害賠償責任，而依晃
    盛公司主張胡大民、洪筱玲之侵權行為地為臺北市，是原法
    院就本件訴訟自有管轄權。又晃盛公司與台電公司之系爭約
    定，僅係管轄權發生原因之一，非專屬管轄，遑論晃盛公司
    與胡大民、洪筱玲間無合意管轄約定。是原法院移轉管轄之
    裁定有誤，爰請求廢棄原法院裁定等語。
三、第按，因侵權行為涉訟者，得由行為地之法院管轄；共同訴
    訟之被告數人，其住所不在一法院管轄區域內者，各該住所
    地之法院俱有管轄權。但依第4條至前條規定有共同管轄法
    院者，由該法院管轄；當事人得以合意定第一審管轄法院。
    但以關於由一定法律關係而生之訴訟為限。民事訴訟法第15
    條第1項、第20條、第24條第1項分別定有明文。又同一訴訟
    ，數法院有管轄權者，原告得任向其中一法院起訴。民事訴
    訟法第22條亦有明定。而管轄權之有無，應依原告主張之事
    實，按諸法律關於管轄之規定而為認定，與其請求之是否成
    立無涉（最高法院65年臺抗字第162號判例意旨參照）；且
    因侵權行為涉訟者，得由行為地之法院管轄，為民事訴訟法
    第15條第1項所明定。所謂行為地，凡為一部實行行為或其
    一部行為結果發生之地皆屬之（最高法院56年臺抗字第369
    號判例）。
四、經查：
（一）晃盛公司於原法院起訴主張：伊與台電公司簽訂系爭契約
      ，由伊承攬台電公司之97年全工程區○○○路工程（下稱
      系爭工程），並以志竹實業有限公司（下稱志竹公司）為
      預拌混凝土廠商。詎台電公司以系爭契約所無之限制，即
      以志竹公司未實際設廠於花蓮縣境內為由，否決伊之備查
      。伊與台電公司多次協調，均遭台電公司拒絕備查，其中
      台電公司受僱人胡大民、洪筱玲與伊於臺北市處所進行協
      調時，明知系爭契約無預拌混凝土廠商須設於花蓮縣境內
      之約定，仍提出上開要求。因系爭工程已施作完成，台電
      公司就系爭工程之混凝土材料部分計524萬2078元（下稱
      系爭混凝土款項），卻拒不付款。伊不得已，向原法院依
      侵權行為法律關係對胡大民、洪筱玲，及依承攬關係、侵
      權行為僱用人責任、不當得利法律關係對台電公司起訴，
      請求台電公司等3人應連帶負損害賠償責任等情，並提出
      民事起訴狀、晃盛公司97年4月17日（花97）晃字第017號
      函、台電公司97年5月5日Ｄ花蓮字第09704002491號函、
      系爭契約暨相關條款、資格審查協調會會議紀錄、出席會
      議情形報告單-第五次等件（均影本）附卷為憑（見原法
      院卷第4頁至第9頁、第26頁至第35頁、第37頁至第43頁、
      第53頁至第54頁、第57頁），合先敘明。
（二）基此可知，晃盛公司因遭台電公司否決備查，與台電公司
      多次協調遭拒，台電公司受僱人胡大民、洪筱玲曾與晃盛
      公司於臺北市處所進行協調，且為預拌混凝土廠商須設於
      花蓮縣境內之要求，台電公司並拒付系爭混凝土款項，故
      晃盛公司除對台電公司依承攬關係為請求外，另對台電公
      司等3人各依侵權行為法律關係為連帶損害賠償請求，而
      向胡大民、洪筱玲所在地及侵權行為事實發生地之原法院
      ，提起本件訴訟，揆諸上三之規定及說明意旨，原法院有
      本件管轄權，應可確定。
（三）再者，台電公司所在地之法院為花蓮法院，且依系爭約定
      ，晃盛公司與台電公司就系爭工程之承攬關係，合意以花
      蓮地院為管轄法院。惟系爭約定僅使花蓮地院取得管轄權
      ，乃管轄權發生之原因之一，非屬專屬管轄。是以，原法
      院與花蓮地院俱有本件管轄權，晃盛公司得任向其中之一
      法院起訴。然而，晃盛公司與胡大民、洪筱玲間無系爭契
      約關係，且兩造曾於原法院轄區內處所進行協調，晃盛公
      司因遭拒絕備查，而不能受領系爭混凝土款項等節，有系
      爭契約、台電公司出席會議情形報告單-第五次（均影本
      ）附卷可稽（見原法院卷第26頁至第35頁、第57頁）。職
      是，參酌上三之規定及說明意旨，依晃盛公司主張之事實
      ，應認晃盛公司向原法院提起訴訟，自較向花蓮地院起訴
      ，更為妥適。況且，台電公司就原法院裁定移轉管轄於花
      蓮地院，亦提起抗告並聲明廢棄，足見台電公司應無執系
      爭約定為抗辯之理，附此指明。
（四）從而，原法院以：依系爭約定，兩造以花蓮地院為第一審
      管轄法院，其就本件無管轄權，而依職權裁定將本件移送
      於花蓮地院等節，尚有未洽。抗告意旨指摘原裁定不當，
      聲明廢棄，均為有理由。
五、據上論結，本件抗告為有理由，爰裁定如主文。
中    華    民    國   100    年    4     月    29    日
                  民事第五庭
                        審判長法  官  李錦美
                              法  官  黃雯惠
                              法  官  鍾任賜
正本係照原本作成。
本裁定除以適用法規顯有錯誤為理由外，不得再抗告。如提起再
抗告，應於收受後10日內委任律師為代理人向本院提出再抗告狀
。並繳納再抗告費新台幣１千元。
中    華    民    國   100    年    4     月    29    日

                              書記官  吳金來